臺灣高等法院高雄分院刑事判決　　　 100年度交上易字第55號
上　訴　人　臺灣屏東地方法院檢察署檢察官
上　訴　人
即　被　告　劉筑閔
選任辯護人　鄭淑貞律師
上列上訴人因被告過失致死案件，不服臺灣屏東地方法院99年度
交訴字第101 號中華民國第一審判決（起訴案號：臺灣屏東地方
法院檢察署99年度偵字第3193號），提起上訴，本院判決如下：
    主  文
上訴駁回。
劉筑閔緩刑貳年。
    事  實
一、劉筑閔考領有普通重型機車駕駛執照，於民國（下同）98年
    12月2 日14時20分許，騎乘車牌號碼PHT-786 號重型機車，
    沿屏東縣竹田鄉○○路○○道由北往南方向行駛，行至該鄉
    ○○路19號前某處，原應注意機車行進中駕駛人應注意車前
    狀況，隨時採取必要安全措施，且應與前方車輛保持安全距
    離，而依當時情形又無不能注意之情事，適有邱運華騎乘其
    所有之電動代步車於其前方，詎其因疏未注意車前狀況，且
    煞車不及，致其所騎乘之上開重型機車右前方車頭，不慎追
    撞前方之邱運華所騎乘之電動代步車左後方，邱運華因其電
    動代步車遭撞擊而摔出車外，致受有顱內出血等傷害，經送
    醫後仍不治死亡。劉筑閔於本件肇事後，在未有偵查犯罪職
    權之機關或公務員發現前，主動向前來現場處理之警員坦承
    其為本件肇事人，並自首接受裁判。
二、案經臺灣屏東地方法院檢察署檢察官偵查起訴。
    理  由
一、證據能力部分：
    按被告以外之人於審判外之陳述，雖不符刑事訴訟法第159
    條之1 至第159 條之4 之規定，而經當事人於審判程序同意
    作為證據，法院審酌該言詞或書面陳述作成時之情況，認為
    適當者，亦得為證據；刑事訴訟法159 條之5 第1 項定有明
    文。本判決所引用之證據，其原屬於傳聞證據部分，檢察官
    及被告、辯護人均同意作為證據（見本院卷第28、29頁），
    本院審酌該等陳述作成時之情況，均無任何不適當之情形，
    是依上開規定均得作為證據。
二、訊據上訴人即被告劉筑閔於本院審理中，對於上開犯罪事實
    坦承不諱，並有屏東縣政府警察局潮州分局案件初步調查報
    告暨報驗書、道路交通事故現場圖、道路交通事故調查報告
    表（一）（二）各1 份、現場照片24張、邱運華之國仁醫院
    98年12月3 日國乙字第155561號診斷證明書、臺灣屏東地方
    法院檢察署98年12月4 日檢驗報告書、相驗照片23張、98年
    12月4 日相驗筆錄、98年12月8 日相驗屍體證明書、臺灣屏
    東地方法院檢察署檢察官相驗報告書各1 紙（見相字卷第2
    、3 、8 至11、14、17至28頁）附卷可稽，足徵被告上開任
    意性之自白核與事實相符，此部分之事實，應堪信為真實。
    按「汽車在同一車道行駛時，除擬超越前車外，後車與前車
    之間應保持隨時可以煞停之距離。汽機車行駛時，駕駛人應
    注意車前狀況及兩車併行之間隔，並隨時採取必要之安全措
    施」，道路交通安全規則第94條第1 項、第3 項分別定有明
    文，此為一般汽車駕駛人所應注意並確實遵守之事項，且被
    告為考領有普通重型機車駕駛執照之人，業據被告於原審審
    理時陳明在卷（見原審卷第29頁背面），復有道路交通事故
    調查報告表（二）附卷可佐，是被告對上揭道路交通安全規
    定，自知悉甚詳，當知所遵守；且衡之案發當時天候晴朗、
    日間自然光線、路面舖設柏油、無缺陷或障礙物、視距良好
    ，亦有道路交通事故調查報告表（一）在卷可按，並無不能
    注意之情事，詎被告騎乘上開重型機車，應注意、能注意而
    疏未注意，致自後追撞被害人邱運華，因而肇致本件交通事
    故，並造成被害人邱運華死亡之結果，是被告劉筑閔上開駕
    駛行為確有過失之事實。臺灣省高屏澎區車輛行車事故鑑定
    委員會就本件肇事責任之鑑定意見：被告劉筑閔駕駛重機車
    未保持隨時煞停之距離及未注意車前狀況追撞前車為肇事原
    因。邱運華騎乘電動代步車在前行駛，無肇事因素等語，此
    有臺灣省高屏澎區車輛行車事故鑑定委員會99年6 月30日高
    屏澎區990460案鑑定意見書1 份（見偵卷第9 、10頁）在卷
    可憑；又經原審將本件車禍，再送臺灣省車輛行車事故覆議
    鑑定委員會鑑定肇事責任，經該會函覆：經本會第99-51 次
    （99年12月24日）會議依卷附調查跡證資料研議結論，照高
    屏澎區車鑑會之鑑定意見等語，亦有臺灣省車輛行車事故覆
    議鑑定委員會99年12月31日覆議字第0996205141號函（見原
    審卷第20頁）附卷可佐，益可證被告於案發時、地，確因如
    事實欄所示之駕駛行為過失，肇致本件交通事故，並造成被
    害人邱運華死亡，是被告之過失行為與被害人邱運華之死亡
    結果二者間具有相當因果關係。至辯護人質疑被害人所騎乘
    之電動代步車是否可以行駛於案發之道路上？及臺灣省高屏
    澎區車輛行車事故鑑定委員會、臺灣省車輛行車事故覆議鑑
    定委員會上開鑑定意見是否可採？係屬己見，自不足採。本
    案事證明確，被告上開過失致人於死之犯行，堪以認定。
三、核被告所為，係犯刑法第276 條第1 項之過失致人於死罪。
    又被告於本件肇事後，在未有偵查犯罪職權之機關或公務員
    發覺其犯罪事實，留在事故現場，主動向前往事故現場處理
    之員警坦承為肇事人，並接受裁判等情，有屏東縣政府警察
    局道路交通事故肇事人自首情形紀錄表1 份（見相字卷第11
    頁）附卷可按，堪認被告之行為，合於自首之要件，依刑法
    第62條前段之規定，減輕其刑。
四、原審以被告過失致人於死之犯行，事證明確，適用刑法276
    條第1 項、第62條前段，刑法施行法第1 條之1 之規定，審
    酌被告騎乘重型機車，本應謹慎注意，以維自身及其他參與
    道路交通者之安全，因而肇事致被害人邱運華於死，造成被
    害人家屬莫大遺憾及痛苦，及其犯罪後之態度等一切情狀，
    量處有期徒刑9 月。原審認事用法，核無違誤，量刑亦稱妥
    適，被告上訴意旨以原審量刑過重，檢察官上訴意旨循告訴
    人聲請上訴之理由，以原審量刑過輕云云，而均指摘原判決
    不當，均無理由，應予駁回。
五、查被告未曾受有期徒刑以上刑之宣告，此有被告前科紀錄表
    可憑，其因一時疏失，致犯本案，經此偵審教訓，當知警惕
    而無再犯之虞，且其於100 年6 月30日本院審理時，已與告
    訴人達成和解，賠償新臺幣50萬元，並當庭交付合作金庫面
    額50萬元之支票1 紙予告訴人邱輝振，有審判筆錄可憑（見
    本院卷第45頁），而被告年紀尚輕，本院認所宣告之刑以暫
    不執行為適當，爰依法宣告緩刑2 年，以勵自新。
據上論斷，應依刑事訴訟法第368 條，刑法第74條第1 項第1 款
，判決如主文。
本案經檢察官李門騫到庭執行職務。
中    華    民    國  100     年    7     月    14    日
                  刑事第六庭    審判長法  官  王憲義
                                      法  官  簡志瑩
                                      法  官  邱永貴
以上正本證明與原本無異。
不得上訴。
中    華    民    國  100     年    7     月    14    日
                                      書記官  盧雅婷
附錄本判決論罪科刑法條：
中華民國刑法第276 條第1 項
因過失致人於死者，處2 年以下有期徒刑、拘役或2 千元以下罰
金。